臺灣高等法院刑事判決　　　　　　　　94年度上易字第1605號
上　訴　人　臺灣臺北地方法院檢察署檢察官
被　　　告　丙○○
上列上訴人因被告竊盜案件，不服臺灣臺北地方法院93年度易字
第1393號中華民國94年8 月12日第一審判決（起訴案號：臺灣臺
北地方法院檢察署93年度偵字第14907 號），提起上訴，本院判
決如下：
    主  文
原判決撤銷。
丙○○竊盜，處拘役伍拾玖日，如易科罰金以佰元折算壹日。
    事  實
一、丙○○原係以乙○○為負責人位於臺北縣新店市○○路6 號
    聯宜企業社之員工，竟意圖為自己不法之所有，於民國93年
    4 月初至同月17日離職前某日，在上址趁無人之際，竊取該
    企業社所有、置放於辦公室抽屜內、發票人為聯宜企業社、
    負責人為乙○○、付款人為華南商業銀行北新分行、票號為
    KC0000000號、帳號000000000-0號、票載發票日為93年5 月
    13日、面額新台幣18,000元之支票1 紙（下簡稱系爭支票）
    ，得手後，再持系爭支票委請不知情之蕭來春向不知情之鄭
    名義調借現金，鄭名義復持以交付不知情之宏韋旅行社業務
    員周秀玲，作為支付國外旅遊費用。嗣周秀玲持系爭支票存
    入中國信託商業銀行承德分行提示付款時，因聯宜企業社已
    於93年5 月10日辦理掛失止付，為警循線查悉上情。
二、案經臺北縣政府警察局海山分局報告臺灣臺北地方法院檢察
    署檢察官偵查起訴。
    理  由
一、認定犯罪事實所憑之證據及理由：
(一)證人即發票人聯宜企業社負責人乙○○於原審證稱：系爭支
    票乃伊胞兄甲○○在93年3 月底、4 月初所簽發，原擬交付
    某包裝材料公司，甲○○於開立後，連同現金四萬餘元一併
    置入信封袋，放在辦公室抽屜內，嗣甲○○發現遺失，乃於
    同年4 月18日詢問伊有無看見一只信封袋內有支票及現金，
    伊表示不知情，甲○○即稱不知自己將東西放在何處，要再
    找找看。其後伊在同年4 月底至警察局報案，經員警教導伊
    如何處理，因甲○○表示付款日期尚未屆至，只要在付款前
    完成掛失動作即可，故伊遲至同年5 月10日方前往銀行辦理
    掛失止付。伊並未聽聞甲○○表示有將系爭支票借與被告等
    語在卷（見原審卷第83、84頁）。核與證人即聯宜企業社總
    管理甲○○於原審所具結證稱：系爭支票係為給付一品包裝
    材料有限公司之包裝費，而由伊於93年4 月初所簽發，連同
    現金四萬餘元及存摺一併放置於辦公桌抽屜內。嗣同年月17
    日伊遍尋該只裝有現金及系爭支票之信封袋不著，迨一、二
    日後，才告知乙○○在同年5 月初先前往派出所報警，並辦
    理掛失等情相符（詳原審卷第96至98頁），並有有系爭支票
    、退票理由單、票據掛失止付通知書及遺失票據申報書在卷
    可稽（見偵查卷第41、42、44、45頁），足見聯宜企業社確
    於上開時地失竊系爭支票無疑。
(二)再，系爭支票係被告持交蕭來春向鄭名義調借現金，鄭名義
    復持以交付宏韋旅行社業務員周秀玲，作為支付國外旅遊費
    用，而經周秀玲持系爭支票存入中國信託商業銀行承德分行
    提示付款等情，復據被告自承屬實，並經證人蕭來春、鄭名
    義及周秀玲於警詢中陳證在卷（偵查卷第17至20頁、第25至
    30頁），足見系爭支票應係被告所竊取無疑。
(三)本案事證明確，被告竊盜犯行堪以認定。
二、對於被告辯解之判斷：
(一)被告固坦承伊原係聯宜企業社員工，有持系爭支票委請蕭來
    春向鄭名義調借現金之事實，惟否認有何竊盜犯行，並辯稱
    ：伊在93年4 月12日或13日向甲○○借票，甲○○要求伊以
    0000000000號行動電話與伊配偶謝麗珠聯繫，甲○○並在電
    話中告知謝麗珠伊借票之事，當晚9 時許在聯宜企業社辦公
    室開立系爭支票交與伊。之後伊持向蕭來春調現，蕭來春表
    示要向其他人調借，約一、二日後，蕭來春即交付現款與伊
    ，並告以係持系爭支票向鄭名義調現。事後蕭來春又將系爭
    支票交與伊，並告以係鄭名義表示旅行社要求背書，故伊乃
    在系爭支票背面背書。伊並無竊取系爭支票云云。
(二)惟查：
  (1)被告於警詢中係辯稱：系爭支票乃甲○○於93年4 月14日下
    午9 時許在聯宜企業社辦公室所交付；伊於93年4 月14日早
    上9 時上班，晚上9 時30分下班云云（見偵查卷第4 頁、第
    8 頁），惟被告於93年4 月14日當日並未上班，除據證人乙○○於原審證述在卷外（原審卷第86頁），並有聯宜企業社
    94年4 月14日出勤紀錄表附卷可按（偵查卷第36頁）。且被
    告於偵查中所改稱：伊於當日下午4 時許借的，當日晚間11
    時許才拿到支票云云（偵查卷第69頁），亦與其前警詢所稱
    甲○○係於晚間9 時許交付系爭支票，其係於9 時30分許下
    班云云，明顯不符。
  (2)又被告於偵查中雖改稱其係於93年4 月13日或14日下午4 時
    許在聯宜企業社辦公室向甲○○借票，甲○○並當場要求其
    以0000000000號行動電話撥打其住處00000000號電話，由甲○○與謝麗珠聯繫，告知被告欲借票乙事云云（偵查卷第67
    頁）。惟，被告於該日偵查中，經檢察官質以究係13日抑或
    14日借系爭支票時，其稱：不敢確定，好像是禮拜五，因為
    隔天是禮拜六，伊有向公司請假云云，再經檢察官質諸4 月
    13日是禮拜一，而4 月14日是禮拜二時，被告復以伊未記禮
    拜幾云云模糊以對；甚且檢察官又訊以對於警詢中說是4 月
    14日借支票，但當日伊並無出勤紀錄，伊如何解釋時，被告
    又以伊沒有記日期為辯（詳偵查卷第67、68頁）。由上，已
    見被告所辯有所心虛而不實之處。況被告上開行動電話於93
    年4 月13日或14日下午4 時許至6 時許期間，均無撥打0000
    0000號電話之紀錄，且該時段內之行動電話發受話基地台位
    置，亦顯示被告當時並未在聯宜企業社辦公室，有00000000
    00號行動電話通聯紀錄附卷可稽（見偵查卷第78、79頁），
    更徵被告上開所辯與事實有間。
  (3)至證人即被告配偶謝麗珠於原審審理時固證稱：93年4 月間
    某日晚上8、9時許，被告打電話回家向伊表示「大胖」要和
    伊說話，之後「大胖」即在電話中向伊表示被告要借18,000
    元之支票，並徵詢伊有何意見，伊告以「他在你們公司上班
    ，要不要借，你們二人說好就好，看要如何扣」等語（原審
    卷第100、101頁）。惟此節非但為證人甲○○所否認（原審
    卷第98頁反頁），且證人謝麗珠所稱「晚間8、9時許」，與
    被告上開偵查中所言「4 時許」亦有不符。況證人謝麗珠並
    不認識甲○○，亦從未謀面，其前僅接過甲○○（即大胖）
    打電話稱被告積欠借款，要向被告索債；之前被告向甲○○
    借票時，甲○○從未打電話向謝麗珠徵詢意見等情，並據證
    人謝麗珠於原審供證在卷（原審卷第101 頁）。是甲○○與
    謝麗珠既素未謀面，何以於被告向其借系爭支票時，突需特
    別以電話詢問被告配偶？又何以僅為毫無實益之意見徵詢？
    由此，更徵證人謝麗珠此部分所證顯有瑕疵，且純係附合被
    告之詞，礙難採信。
  (4)再，被告前於92年間向甲○○借支票時，甲○○要求被告簽
    發面額四萬元之本票以為擔保，而該支票之票款尚未返還乙
    節，已據證人甲○○於原審證述無訛（原審卷第99頁反頁）
    ，並經被告自承在卷（偵查卷第60頁）。則甲○○於被告前
    所借支票尚未返還下，何有願再借予系爭支票之理？
  (5)至系爭支票雖有被告之背書，但該背書係蕭來春於將借款交
    付被告後，因被告未在支票背書，鄭名義事後要求被告背書
    乙情，已據被告供承在卷（原審卷第135 頁反頁）。足見被
    告原無於系爭支票背書之意，其背書純係應蕭來春之要求所
    為者至明，故尚難以被告在系爭支票背書，即遽謂系爭支票
    非被告所竊取。
  (6)另，證人甲○○於93年4 月17日發現系爭支票遺失後，雖遲
    至同年5 月初始囑其胞弟乙○○報警（原審卷第97、98頁）
    。然甲○○同時亦證稱：4 月10幾20日左右某星期六，其要
    出去，找其裝現金及支票的信封袋，但找不到，到處找還找
    不到，找一、二天才叫其弟弟去掛失等語（原審卷第97頁）
    ，另證人乙○○亦證稱：我哥哥說要找，我說找的如何再跟
    我說，我在4 月底才到新店雙和分局報遺失，警員教我如何
    處理，因為我哥哥說付款日期還沒有到，只要在付款前完成
    動作即可等語（原審卷第84頁）。觀諸渠二人所證各節尚無
    違常情，是難以其發現遺失後10餘日始申報掛失止付，而否
    定渠二人之指證。
  (7)綜上，被告所辯各節俱無可採。
三、撤銷改判之理由：
(一)撤銷原判決之理由：
　1.原審徒以證人甲○○、乙○○於發現遺失後10餘日始辦理掛
    失止付，而遽認其二人所指證難以採信；復未細譯證人謝麗
    珠之證言係附合被告所辯，即遽予採信謝麗珠之證言；又徒
    以被告於系爭支票背書即認非被告竊取云云，而為被告無罪
    之諭知，尚嫌率斷。
　2.檢察官上訴意旨據此指摘原審此部分判斷不當（有關上訴意
    旨另指被告竊取現金四萬元部分，仍屬不能證明，應不另為
    無罪之諭知，詳如後述）為有理由，應由本院撤銷原判決。
(二)自為判決之論罪科刑理由：
　1.核被告所為，係犯刑法第320 條第1 項之普通竊盜罪。
  2.爰審酌被告尚無不良素行、本件所竊支票面額僅18,000元，
    及其犯罪手段、犯後猶拒坦認、仍未與被害人和解之犯後態
    度等一切情狀，量處如主文第二項所示之刑，並諭知如易科
    罰金之折算標準。
四、不另為無罪諭知部分：
(一)公訴意旨另以：被告於上開時地同時意圖為自己不法之所有
    ，而竊取聯宜企業社之現金四萬元等語。
(二)惟查，聯宜企業社於上開時地除失竊系爭支票外，同時亦失
    竊現金四萬元之事實，固據證人乙○○、甲○○證述一致如
    上，惟訊據被告堅詞否認此部分犯行，而公訴人所舉證據除
    能證明四萬元失竊之事外，並無法資為被告持有該四萬元之
    證據，故自難以推測之詞遽認被告有竊取該四萬元之犯行。
    不能證明被告有公訴意旨所指此部分之犯行，然依公訴意旨
    ，此部分與被告經本院論罪科刑之事實具有實質上之一罪關
    係，本院爰不另為無罪之諭知，合此說明。
五、適用之法律：
(一)刑事訴訟法第369 條第1 項前段、第364 條、第299 條第1
    項前段。
(二)刑法第320 條第1 項、第41條第1 項、罰金罰鍰提高標準條
    例第1 條前段、第2 條。
本案經檢察官賴俊雄到庭執行職務。
中　　華　　民　　國　　94　　年　　12　　月　　6 　　日
　　　　　　　　　刑事第二十庭審判長法　官  陳貽男
　　　　　　　　　　　　　　　　　  法　官  高明哲
　　　　　　　　　　　　　　　　　  法　官  許仕楓
以上正本證明與原本無異。
不得上訴。
                                    書記官  劉貞達
中　　華　　民　　國　　94　　年　　12　　月　　9 　　日
附錄本案論罪科刑法條全文
刑法第320 條第1 項：
意圖為自己或第三人不法之所有，而竊取他人之動產者，為竊盜
罪，處五年以下有期徒刑、拘役或五百元以下罰金。
